【裁判字號】    90,易,1345
【裁判日期】    900516
【裁判案由】    毒品危害防制條例
【裁判全文】
臺灣高雄地方法院刑事判決                          九十年度易字第一三四五號
    公訴人  臺灣高雄地方法院檢察署檢察官
    被  告  甲○○
    選  任  洪條根
    辯護人  周君強律師
右列被告因毒品危害防制條例案件，經檢察官聲請簡易判決處刑（八十八年度偵字第
三三九號），茲因其不宜以簡易判決處刑，而由本院高雄簡易庭移送前來（九十年度
雄簡字第一一七號），本院判決如左：
    主  文
甲○○施用第二級毒品，處有期徒刑肆月，如易科罰金，以參佰元折算壹日。
    事  實
一、甲○○前因施用毒品案件，經本院裁定送觀察、勒戒後，認無繼續施用毒品之傾
    向，由臺灣高雄地方法院檢察署檢察官於民國八十八年七月二十二日以八十八年
    年度偵字第四九三九號、第一一七三四號不起訴處分書予以不起訴處分確定，詎
    其仍不知悔改，復於八十八年八月十日十七時許回溯二十四小時內之某時點，在
    不詳地點施用第二級毒品甲基安非他命一次，為警於八十八年八月十日十六時五
    十分許查獲。嗣經本院以八十八年度毒聲字第五七七七號裁定送臺灣高雄看守所
    附設勒戒處所觀察、勒戒後，認有繼續施用毒品之傾向。
二、案經高雄市政府警察局三民第二分局移送臺灣高雄地方法院檢察署檢察官偵查起
    訴。
    理  由
一、訊據被告甲○○矢口否認有何施用甲基安非他命犯行，辯稱：當時有吃氣喘的藥
    ，並未施用甲基安非他命云云。按目前常用的尿液安非他命或嗎啡篩檢方式包括
    酵素免疫方析法（EIA,ENZYME EMMUNOASSAY）、薄層色層分析法（TLC,THIN LAY
    ER CHROMATOGRAPHY）和放射免疫分析法（ RIA,RADIOIMMUNOASSAY），在文獻報
    告中，確實有藥品或食物因交叉反應（CROSS REACTOIN），可在尿液中測試中產
    生偽陽性（FALSE POSITIVE）之安非他命或嗎啡反應，惟利用精密之儀器分析，
    將可排除偽陽性之可能，而得到正確的答案，因此篩檢結果必須進一步確認，在
    目前最常用之確認方法為氣相層析質譜儀（GC/MS,GAS CHROMATOGRAPHY/MASS SP
    ECTROMETRY），此因乃在良好的操作條件下，以氣相層析質譜儀作藥物及其代謝
    產物定性及定量分析，幾乎不會有偽陽性反應產生，有臺灣臺北地方法院另案函
    詢所覆之榮民總醫院八十三年四月七日（八三）北總內字第０三０五九號函影本
    附卷可資參照。經查：本件被告雖矢口否認有何施用甲基安非他命犯行，惟其於
    八十八年八月十日十七時許經警命採尿送驗，以氣相層析質譜儀檢驗結果，確呈
    甲基安非他命陽性反應，有高雄市立凱旋醫院煙毒尿液檢驗成績書一紙附卷可稽
    ，是依前開說明，本件在排除偽陽性反應產生可能之情形下，應足認定被告確曾
    於八十八年八月十日十七時許回溯二十四小時內之某時點，施用甲基安非他命一
    次；再被告前因施用毒品案件，經本院裁定送觀察、勒戒後，認無繼續施用毒品
    之傾向，由臺灣高雄地方法院檢察署檢察官於八十八年七月二十二日以八十八年
    年度偵字第四九三九號、第一一七三四號不起訴處分書予以不起訴處分確定，其
    於五年內再犯毒品危害防制條例第十條之罪，經裁定送觀察勒戒，認有繼續施用
    毒品傾向，有臺灣高雄看守所附設勒戒處所八十八年八月十九日高所正戒勒字第
    三四九一號函送之證明書一份附卷可參，是本件事證明確，被告犯行洵堪認定，
    應依法加以論科。
二、查甲基安非他命為毒品危害防制條例所定之第二級毒品，被告甲○○施用第二級
    毒品甲基安非他命，核其所為係犯毒品危害防制條例第十條第二項之罪，其施用
    前後持有甲基安非他命之低度行為，應為施用之高度行為所吸收，不另論罪。爰
    審酌被告之犯罪動機、目的、手段，與生活狀況、品行、智識程度，於受觀察勒
    戒及不起訴處分後，猶不知切實悛悔，戒絕惡習，再犯本罪，惡性非輕等一切情
    狀，量處如主文所示之刑。末按被告行為後，刑法第四十一條第一項已於九十年
    一月四日修正為：「犯最重本刑五年以下有期徒刑以下刑之罪，而受六個月以下
    有期徒刑或拘役之宣告，因身體、教育、職業、家庭之關係或其他正當事由，執
    行顯有困難者，得以一元以上三元以下折算一日。但確因不執行所宣告之刑，難
    收矯正之效，或難以維持法秩序者，不在此限」，並經總統於九十年一月十日公
    布，而於同年一月十二日生效，併參酌最高法院二十四年七月民刑庭總會決議之
    意旨，故依前開條文及刑法第二條第一項前段之規定，易科罰金之折算標準條件
    自應適用新法，而就其所宣告之刑諭知易科罰金之折算標準，以示儆懲。扣案之
    第一級毒品海洛因五包及沾有海洛因殘渣夾鍊袋一個，與被告所犯施用甲基安非
    他命犯行無涉；分裝勺一支，並無證據證明係被告施用甲基安非他命所用之物，
    爰不予宣告沒收之。至公訴意旨雖認被告自八十八年七月二十五日起至八十八年
    年八月十日止，連續多次施用甲基安非他命，惟此既為被告所否認，且本院核閱
    全案卷證資料後，並無發現任何證據資料加以佐證，是在無其他積極證據證明被
    告確曾多次施用甲基安非他命之情形下，自不得即遽論被告有何公訴人所指之連
    續多次施用甲基安非他命犯行。惟公訴意旨既認被告此部分犯行與前揭論罪科刑
    之施用甲基安非他命罪間，屬裁判上一罪關係，爰不另為無罪之諭知，併此敘明
    。
據上論斷，應依刑事訴訟法第二百九十九條第一項前段、第四百五十二條，毒品危害
防制條例第十條第第二項，刑法第十一條前段、修正後第四十一條第一項、第二條第
一項前段，罰金罰鍰提高標準條例第二條，判決如主文。
本案經檢察官陳瑞堯到庭執行職務。
中      華      民      國    九十      年      五      月     十六     日
                                臺灣高雄地方法院刑事第七庭
                                  法  官 劉傑民
右正本證明與原本無異。
如不服本判決，應於判決送達後十日內，向本院提出上訴狀。
                                  書記官 黃琬婷
中      華      民      國   九十      年      五      月     十六     日
附錄法條：
毒品危害防制條例第十條第二項
施用第二級毒品者，處三年以下有期徒刑。


司法院資訊處製作；財團法人民間司法改革基金會備份。
